【裁判字號】    99,訴緝,224
【裁判日期】    990820
【裁判案由】    偽造文書等
【裁判全文】
臺灣臺中地方法院刑事判決             99年度訴緝字第224號
公  訴  人  臺灣臺中地方法院檢察署檢察官
被      告  乙○○
上列被告因偽造文書等案件，經檢察官提起公訴（97年度偵字第
28409 號、98年度偵字第15556 號、第18360 號），本院判決如
下：
    主    文
乙○○共同意圖為自己不法之所有，以詐術使人將本人之物交付
，累犯，處有期徒刑伍月，如易科罰金，以新臺幣壹仟元折算壹
日；又行使偽造私文書，足以生損害於他人，累犯，處有期徒刑
肆月，如易科罰金，以新臺幣壹仟元折算壹日，如附表所示偽造
「楊明勳」之署押，均沒收。應執行有期徒刑柒月，如易科罰金
，以新臺幣壹仟元折算壹日，如附表所示偽造「楊明勳」之署押
，均沒收。
    犯罪事實
一、乙○○前於民國94年間因違反動產擔保交易法案件，經臺灣
    臺南地方法院以94年度簡字第2192號判決判處有期徒刑3 月
    確定，於96年4 月10日易科罰金執行完畢，詎仍不知悔改，
    竟與林明發（業經臺灣高等法院臺中分院以99年度上易字第
    713 號判決判處有期徒刑4 月確定）、彭志裕（業經本院以
    98年度訴字第3020號判決判處有期徒刑5 月在案）、吳松杭
    （業經本院以99年度訴緝字第183 號判決判處有期徒刑4 月
    在案）及真實姓名年籍不詳綽號「卓董」之成年男子，共同
    基於意圖為自己不法所有之犯意聯絡，先由林明發介紹吳松
    杭與彭志裕、乙○○認識，並合意給予報酬後由當時無資力
    之吳松杭充任址設臺中市○區○○路559 號6 樓之3 「合碩
    有限公司」（下稱合碩公司）之人頭負責人，另在臺中市○
    區○○街495 號設置賣場，供作合碩公司經營販售3C家電之
    門市○○○○乙○○以「楊明勳」之名擔任上開門市之現場
    負責人，以向無交易往來記錄之廠商進貨，而於97年7 月16
    日，推由吳松杭以合碩公司負責人之名義與禾聯國際股份有
    限公司（下稱禾聯公司）簽訂經銷商合約，經銷禾聯公司之
    商品，經禾聯公司承辦人員黃凱煒至上開門市觀察後，誤認
    合碩公司確有經營賣場而不疑有詐，接受乙○○向其訂貨，
    並接續於97年7 月17日、19日，依約將乙○○所訂購總價值
    新臺幣（下同）335,200 元之冷氣、液晶電視等商品送至上
    開門市供其等販售。乙○○另於97年7 月17日，收受禾聯公
    司送至該賣場之璧掛內機時，為掩飾其真實之身分，竟基於
    行使偽造私文書之犯意，在禾聯公司之銷貨單上偽造「楊明
    勳」之簽名6 枚（一式六聯以複寫之方式）後，再持交予禾
    聯公司之送貨人員而行使，以表示係楊明勳本人業已收迄上
    開商品，足以生損害於楊明勳及禾聯公司對商品運送管理之
    正確性。嗣因禾聯公司於97年8 月間即無法收取上開商品之
    貨款，乙○○、吳松杭、彭志裕、林明發及真實姓名年籍不
    詳綽號「卓董」之成年男子等人亦均逃逸無蹤，經禾聯公司
    發覺受騙而訴請究辦，始循線查悉上情。
二、案經禾聯公司訴由臺灣臺中地方法院檢察署檢察官偵查起訴
    。
    理    由
壹、程序方面
一、按被告以外之人（包括證人、鑑定人、告訴人、被害人及共
    同被告等）於審判外之陳述雖不符刑事訴訟法第159 條之1
    至之4 等4 條之規定，而經當事人於審判程序同意作為證據
    ，法院審酌該言詞陳述或書面陳述作成時之情況，認為適當
    者，亦得為證據；當事人、代理人或辯護人於法院調查證據
    時，知有刑事訴訟法第159 條第1 項不得為證據之情形，而
    未於言詞辯論終結前聲明異議者，視為有前項之同意，同法
    第159 條之5 定有明文。立法意旨在於傳聞證據未經當事人
    之反對詰問予以核實，原則上先予排除。惟若當事人已放棄
    反對詰問權，於審判程序中表明同意該等傳聞證據可作為證
    據；或於言詞辯論終結前未聲明異議，基於尊重當事人對傳
    聞證據之處分權，及證據資料愈豐富，愈有助於真實發見之
    理念，且強化言詞辯論主義，使訴訟程序得以順暢進行，上
    開傳聞證據亦均具有證據能力。查證人黃凱煒於偵查中所為
    之陳述，對被告而言，性質上屬傳聞證據，惟被告乙○○於
    本院準備程序時表示無意見，同意有證據能力（見本院98年
    度訴字第3020號卷第50頁），且被告乙○○、檢察官於本院
    審理中調查證據時，知有刑事訴訟法第159 條第1 項不得為
    證據之情形，亦未於言詞辯論終結前聲明異議（見本院訴緝
    卷第63頁背面、第64頁正面），且本院審認上開證據作成時
    之情況，應無違法取證或不當情事，與本案待證事實間復具
    有相當之關聯性，以之作為證據應屬適當，依刑事訴訟法第
    159 條之5 規定，自有證據能力。
二、又傳聞法則乃對於被告以外之人於審判外之言詞或書面陳述
    而為之規範，本案判決以下所引用之非供述證據，無刑事訴
    訟法第159 條第1 項規定傳聞法則之適用，經本院於審理時
    依法踐行調查證據程序，檢察官及被告均不爭執各該證據之
    證據能力，且與本案待證事實具有自然之關聯性，亦查無依
    法應排除其證據能力之情形，依法自得作為證據。
貳、實體方面：
一、上開犯罪事實，業據被告乙○○於本院審理時坦承不諱（見
    本院訴緝卷第63頁背面、第64頁背面），並據證人黃凱煒於
    偵查中及本院審理時證述綦詳，復有經銷商合約書、臺中市
    政府營利事業登記證各1 份、禾聯公司銷貨單12張、「楊明
    勳」名片1 張、應收帳款對帳單3 紙附卷可稽（見他字卷第
    13頁背面至第19頁背面、第34至42頁、第47至49頁），且證
    人黃凱煒於偵查中證稱：是乙○○以楊明勳名義跟禾聯公司
    訂貨，前後約1 個月，都沒有付過貨款，第一次跟對方交易
    ，因為賣場剛開幕，產品去賣場做陳列，會對新廠商比較優
    惠，所以沒有要求開支票或提出保證金等語（見偵卷第106
    頁），再觀諸合碩公司與禾聯公司所簽訂之經銷商合約書是
    在97年7 月16日，禾聯公司送貨至合碩公司3C賣場之時間是
    在97年7 月17日、19日，有上開經銷商合約書及銷貨單可憑
    ，而同案被告吳松杭將合碩公司之股權讓與張偉民之時間是
    在97年7 月25日，有買賣合約書1 份在卷可參（見他字卷第
    72頁），足見以同案被告吳松杭為名義負責人之合碩公司，
    向禾聯公司收取冷氣、液晶電視等商品後，未及1 個月即將
    公司轉讓予他人，自始即無付款之意，顯見被告乙○○與同
    案被告吳松杭、彭志裕、林明發、綽號「卓董」等人所經營
    之公司並無何資力之情形下，仍向禾聯公司訂購商品，嗣後
    並均逃匿無蹤，是被告乙○○與同案被告彭志裕、林明發、
    吳松杭、綽號「卓董」等人確有假借買賣之名而行詐欺其實
    之犯行，至堪認定。綜上所述，被告乙○○上開自白核與事
    實相符，應堪採信，被告乙○○與同案被告彭志裕、林明發
    、吳松杭、綽號「卓董」等人確具有詐欺之犯意聯絡，並推
    由被告乙○○向禾聯公司訂購商品，再以上開詐欺手法，騙
    得禾聯公司之貨物後，即將詐得貨物變賣之詐欺犯行明確。
    本案事證明確，被告乙○○所犯詐欺取財及行使偽造私文書
    之犯行均洵堪認定，應予依法論科。
二、核被告乙○○所為，係犯刑法第339 條第1 項之詐欺取財罪
    及同法第216 條、第210 條之行使偽造私文書罪。被告乙○
    ○與同案被告彭志裕、林明發、吳松杭、綽號「卓董」之成
    年男子間就上開詐欺取財之犯行，有犯意之聯絡及行為之分
    擔，為共同正犯。又告訴人禾聯公司先後2 日送貨至被告乙
    ○○所經營之上開賣場，被告乙○○係基於同一詐欺之犯意
    下，於密切接近之時、地實施，侵害同一之法益，各行為之
    獨立性極為薄弱，在時間差距上，難以強行分開，應視為數
    個舉動之接續施行，合為包括之一行為予以評價，應屬接續
    犯，只論以一罪。被告乙○○在禾聯公司之97年7 月17日銷
    貨單上偽造「楊明勳」簽名之行為，為偽造私文書之部分行
    為，其偽造私文書後持以行使，偽造之低度行為應為行使之
    高度行為所吸收，均不另論罪。另被告乙○○所犯詐欺取財
    罪與行使偽造私文書罪，犯意各別，行為互殊，自應予分論
    併罰。再被告乙○○前於94年間因違反動產擔保交易法案件
    ，經臺灣臺南地方法院以94年度簡字第2192號判決判處有期
    徒刑3 月確定，於96年4 月10日易科罰金執行完畢乙節，有
    臺灣高等法院被告前案紀錄表1 份在卷可憑，其受有期徒刑
    執行完畢後5 年以內故意再犯有期徒刑以上之上開2 罪，皆
    為累犯，均應依刑法第47條第1 項之規定，加重其刑。爰審
    酌被告乙○○為圖一己私利，妨害交易安全，而與共犯彭志
    裕、林明發、吳松杭、綽號「卓董」之人共同詐騙告訴人之
    商品，並冒用「楊明勳」之名義在銷貨單上簽名，惡性均非
    輕，且尚未與告訴人達成和解，賠償告訴人所受之損害，惟
    念其犯後於本院審理時終能坦承犯行，尚知悔悟，及其參與
    犯罪之程度，告訴人所受之損害等一切情狀，分別量處如主
    文所示之刑，並參酌本件犯罪情節、所生危害等情，均諭知
    以1, 000元折算1 日之易科罰金折算標準，並定其應執行刑
    及諭知上開易科罰金之折算標準（按98年12月30日新修正之
    刑法第41條第8 項規定：「第1 項至第4 項及第7 項之規定
    ，於數罪併罰之數罪均得易科罰金或易服社會勞動，其應執
    行之刑逾6 月者，亦適用之」，因修正前刑法第41條第2 項
    業經司法院釋字第662 號解釋宣告自98年6 月19日起失其效
    力，而新修正之刑法第41條第8 項係依釋字第662 號解釋意
    旨予以明文化，是本案得逕依上開新法規定予以適用，無庸
    新舊法比較，併予敘明），以資懲儆。另如附表所示銷貨單
    上偽造「楊明勳」之署押（即簽名）6 枚，該銷貨單係一式
    六聯，並以複寫之方式，其中經銷商那聯要交給客戶等情，
    業據證人黃凱煒於本院審理時證述明確（見本院98年度訴字
    第3020號卷第80頁背面），是上開偽造之署押不問屬於被告
    與否，爰依刑法第219 條規定諭知沒收；至於該署押所在之
    銷貨單，業經被告持交予禾聯公司（即第1 至4 聯及第6 聯
    ）或合碩公司（即第5 聯經銷商聯）收執，而非被告乙○○
    所有，自無從併予諭知沒收，附此敘明。
據上論斷，應依刑事訴訟法第299 條第1 項前段，刑法第28條、
第216 條、第210 條、第339 條第1 項、第47條第1 項、第41條
第1 項前段、第8 項、第51條第5 款、第219 條，刑法施行法第
1 條之1 ，判決如主文。
本案經檢察官甲○○到庭執行職務。
中    華    民    國    99    年    8     月    20    日
                  刑事第十七庭  審判長法  官  陳玉聰
                                      法  官  劉惠娟
                                      法  官  洪挺梧
以上正本證明與原本無異。
如不服本判決，應於收受送達後10日內向本院提出上訴書狀（應
敘述具體理由並附繕本）。
上訴書狀如未敘述理由，應於上訴期間屆滿後20日內補提理由書
於本院。
                                      書記官  王崑煜
中    華    民    國    99    年    8     月    20    日
附表
┌────────────────────────────┐
│97年7 月17日「禾聯國際股份有限公司銷貨單」（一式六聯）上│
│偽造「楊明勳」之簽名6 枚。                              │
└────────────────────────────┘
附錄本判決論罪科刑之法條：
刑法第216條
行使第210條至第215條之文書者，依偽造、變造文書或登載不實
事項或使登載不實事項之規定處斷。
刑法第210條
偽造、變造私文書，足以生損害於公眾或他人者，處 5年以下有
期徒刑。
刑法第339條第1項
意圖為自己或第三人不法之所有，以詐術使人將本人或第三人之
物交付者，處5 年以下有期徒刑、拘役或科或併科1千 元以下罰
金。

司法院資訊處製作；財團法人民間司法改革基金會備份。
